【裁判字號】    95,上易,2192
【裁判日期】    951213
【裁判案由】    妨害公務等
【裁判全文】
臺灣高等法院刑事判決                95年度上易字第2192號
上  訴  人
即  被  告  甲○
上列上訴人因妨害公務等案件，不服臺灣板橋地方法院95年度易
字第1260號，中華民國95年9月20日第一審判決（起訴案號：臺
灣板橋地方法院檢察署95年度偵字第10954號），提起上訴，本
院判決如下：
    主  文
上訴駁回。
    事  實
一、甲○於民國90年間曾因傷害案件，經判處有期徒刑3月，如
    易科罰金，以銀元300元折算1日確定，於90年11月26日易科
    罰金執行完畢，詎仍不知悔改，於95年4月21日下午5時30分
    許，駕駛車牌號碼H7－5818號自小客車，行經臺北縣永和巿
    永亨路與國中路口時，適該交岔路口交通號誌已由黃燈轉換
    為紅燈，經依內政部頒佈之「交通義勇警察服勤實施要點」
    在該處執行協助交通疏導勤務之臺北縣政府警察局交通義勇
    警察大隊永和中隊隊員乙○○○以指揮捧指示停車後，因甲
    ○所駕駛之上開自小客車停在黃網線上，乙○○○進而以指
    揮捧指示甲○後退，甲○因而生心不滿，竟基於侮辱公務員
    以及妨害名譽之犯意，當場對乙○○○辱罵「幹妳娘」一語
    ，復基於妨害公務以及傷害他人身體之犯意，駕駛上揭自小
    客車往前移動，撞擊站在該車輛前方之乙○○○，導致乙○
    ○○受有右側膝挫傷之傷害，甲○旋又下車，上前以右拳毆
    打乙○○○頭部三次，使乙○○○受有頭部外傷右側耳之開
    放性傷口等傷害。嗣經另名在場執行協助交通疏導勤務之同
    上中隊副小隊長陶承祖目睹上情而報警到場查獲。
二、案經乙○○○訴由臺北縣政府警察局永和分局報請臺灣板橋
    地方法院檢察署檢察官偵查起訴。
    理  由
壹、程序方面
    按「被告以外之人於審判外之陳述，雖不符前四條之規定，
    而經當事人於審判程序同意作為證據，法院審酌該言詞陳述
    或書面陳述作成時之情況，認為適當者，亦得為證據。當事
    人、代理人或辯護人於法院調查證據時，知有第一百五十九
    第一項不得為證據之情形，而未於言詞辯論終結前聲明異議
    者，視為有前項之同意。」，刑事訴訟法第159條之5定有明
    文。本案天主教會耕莘醫院永和分院出具之告訴人乙○○○
    及被告甲○之診斷證明書，雖係被告以外之人於審判外之書
    面陳述，惟被告在原審準備程序中及本院審理時，經提示並
    告以要旨，均未聲明異議，僅爭執上開告訴人之診斷證明書
    所載是否實在（證明力問題），本院審酌上開書面陳述，係
    診斷醫師基於專業知識製成，具有相當之中立性，是其作成
    過程並無不適當之情形，依刑事訴訟法第159條之5規定，具
    有證據能力。另卷附照片10幀，均係警察機關利用攝影器材
    拍攝告訴人及被告受傷位置、案發現場以及被告駕駛之車牌
    號碼H7－5818號自小客車，以紀錄渠等受傷情形、現場路況
    以及車輛外觀，並非透過人之意思活動予以傳達之證據，屬
    「非供述證據」，自無刑事訴訟法第159條第1項關於「傳聞
    法則」規定之適用，且核無違法取證之情事，亦與被告所為
    本案犯行具有關連性，亦有證據能力。
貳、實體方面
一、訊據被告固坦承在上開時地，因告訴人交通指揮不當而與告
    訴人發生爭執等情不諱，惟矢口否認有妨害公務、妨害名譽
    及傷害等犯行，並辯稱：伊沒有辱罵乙○○○，伊與告訴人
    發生爭執時，告訴人有請警員過來處理，在等候警員時，伊
    就回車內吹冷氣，但告訴人就過來坐在車頭，伊把車窗搖下
    來問告訴人為什麼要坐在車頭，告訴人說怕伊跑掉，伊不高
    興告訴人坐在車頭；後來告訴人突然對著伊罵「伊太太欠人
    幹」（台語），告訴人看伊生氣了，就退後，過沒多久又衝
    過來罵同樣的話，一共罵了3次，第4次過來時，告訴人就拿
    指揮捧要打伊，伊用手去擋，推到告訴人致告訴人撞到車頭
    後倒下去，告訴人頭部和膝蓋受傷可能是跌倒造成的，伊駕
    駛之車輛並沒有移動過云云。
二、經查：
(一)告訴人係臺北縣政府警察局交通義勇警察大隊永和分隊隊員
    ，有服務證影本1紙在卷可稽（見偵字卷一第31頁），而依
    內政部80年12月23日（八０）臺內警字第8003510號函頒「
    交通義勇警察服勤實施要點」第二點規定，交通義勇警察之
    任務包括協助整理交通秩序、協助交通指揮、疏導與管制、
    協助交通事故處理及傷患救助、協助交通設施損壞通報及維
    護、協助空襲及戰時交通指揮、疏導與管制以及其他臨時指
    派勤務，則告訴人依前述要點從事於公共事務，且有法定職
    務權限，自屬刑法10條第2項所規定之公務員，合先敘明。
(二)上揭事實，業據告訴人於原審偵審中及本院審理時指訴綦詳
    （見偵字卷一第51頁、原審卷第35頁、本院95年11月29日審
    理筆錄第6頁），核與目擊證人陶承祖於原審審理時證述情
    節（見原審卷第37頁），大致相符。並有天主教會耕莘醫院
    永和分院診斷證明書1紙、告訴人受傷照片2幀、案發現場照
    片4幀、被告駕駛之車牌號碼H7－5818號自小客車照片2幀附
    卷可稽（見偵字卷第38頁、第33至36頁）。而觀之上開告訴
    人及被告之受傷照片，其中告訴人頭部右側耳所受傷勢乃係
    開放性傷口，衡情應非單純自行跌倒所致，另被告則係受有
    右手小指關節處瘀傷、挫傷，若謂被告係遭告訴人持指揮棒
    毆打，豈非與常情相悖，足認被告確有上揭時、地以右拳毆
    打告訴人頭部，致使告訴人受有頭部外傷右側耳之開放性傷
    口等傷害。
(三)被告雖辯稱：係告訴人辱罵伊3次，後來告訴人就拿指揮捧
    要打伊，伊用手去擋，推到告訴人致告訴人撞到車頭後倒下
    去，告訴人頭部和膝蓋受傷可能是跌倒造成的云云，但告訴
    人所受之頭部右側耳之傷害，係屬開放性之傷口，衡情應非
    單純自行跌倒所致，已如上述，足認被告所辯顯非實在。況
    被告於警訊時供稱：告訴人係以台語罵伊「沒有老二，我老
    婆眾人幹」云云（見偵字卷一第13頁正面），於檢察官偵查
    中供稱：告訴人係用台語罵伊「吃軟飯、幹你娘、恁某眾人
    幹」云云（見同上卷第52頁），前後不一其詞，更見被告所
    辯，無非飾詞圖卸，不足採信。至被告雖請求調閱本件報案
    紀錄，然本件係由何人以何方式通報警方到場處理，甚至通
    報內容為何，尚與本案被告是否辱罵及傷害告訴人乙○○○
    無涉，自無再予調查之必要，附此敘明。
(四)本件事證明確，被告犯行洵堪認定。
三、新舊法比較適用：
(一)按94年1月7日修正公布，95年7月1日施行之修正後刑法第2
    條第1項規定：「行為後法律有變更者，適用行為時之法律
    。但行為後之法律有利於行為人者，適用最有利於行為人之
    法律。」。
(二)被告行為時之刑法第10條第2項規定係規定：「稱公務員者
    ，謂依法令從事於公務之人員。」，被告行為後刑法第10條
    第2項業經修正為：「稱公務員者，謂下列人員：一、依法
    令服務於國家、地方自治團體所屬機關而具有法定職務權限
    ，以及其他依法令從事於公共事務，而具有法定職務權限者
    。二、受國家、地方自治團體所屬機關依法委託，從事與委
    託機關權限有關之公共事務者。」，經比較新舊法，無論依
    修正前、後刑法第10條第2項之規定，告訴人均符合刑法所
    稱「公務員」之身分，對被告而言並無有利或不利之情形，
    自不生新舊法比較之問題。
(三)又被告行為時之刑法第41條第1項前段規定：「犯最重本刑
    為五年以下有期徒刑以下之刑之罪，而受六個月以下有期徒
    刑或拘役之宣告，因身體、教育、職業、家庭之關係或其他
    正當事由，執行顯有困難者，得以一元以上三元以下折算一
    日，易科罰金。」，又被告行為時之易科罰金折算標準及罰
    金罰鍰提高標準條例第2條前段（現已刪除）規定，就其原
    定數額提高為100倍折算1日，則本件被告行為時之易科罰金
    折算標準，最高應以銀元300元折算1日，經折算為新臺幣後
    ，最高應以新臺幣900元折算為1日。惟95年7月1日修正公布
    施行之刑法第41條第1項前段則規定：「犯最重本刑為五年
    以下有期徒刑以下之刑之罪，而受六個月以下有期徒刑或拘
    役之宣告者，得以新臺幣一千元、二千元或三千元折算一日
    ，易科罰金。」，經比較修正前後之易科罰金折算標準，以
    被告行為時之規定，較有利於被告，則應依刑法第2條第1項
    前段，適用行為時刑法第41條第1項前段及罰金罰鍰提高標
    準條例第2條前段之規定，定其折算標準。
(四)被告於90年間曾因傷害案件，經判處有期徒刑3月，如易科
    罰金，以銀元300元折算1日確定，於90年11月26日易科罰金
    執行完畢，有本院被告前案紀錄表1件在卷足憑，其於5年內
    再故犯本件有期徒刑以上之罪，不論依修正前之刑法第47條
    ，或修正後之刑法第47條第1項之規定，均構成累犯，對被
    告而言並無有利或不利之情形，自不生新舊法比較之問題。
(五)被告行為後，刑法第51條業於民國94年2月2日修正公布，並
    於95年7月1日施行，修正前刑法第51條規定：「數罪併罰，
    分別宣告其罪之刑，依左列各款定其應執行者：」其中第5
    款規定：「宣告多數有期徒刑者，於各刑中之最長期以上，
    各刑合併之刑期以下，定其刑期。但不得逾二十年。」，修
    正後刑法第51條第5款規定：「宣告多數有期徒刑者，於各
    刑中之最長期以上，各刑合併之刑期以下，定其刑期。但不
    得逾三十年。」，比較結果，被告行為後刑法並非較有利於
    行為人，依刑法第2條第1項前段之規定，仍應依被告行為時
    刑法，定其應執行之刑，
(六)被告行為後，刑法第55條業經修正為：「一行為而觸犯數罪
    名者，從一重處斷，但不得科以較輕罪名所定最輕本刑以下
    之刑」，係法理之明文化，對被告而言並無有利或不利之情
    形，自不生新舊法比較之問題。
(七)再者，依新增刑法施行法第1條之1規定，中華民國94年1月7
    日刑法修正施行後，刑法分則編所定罰金之貨幣單位為新台
    幣；94年1月7日刑法修正時，刑法分則編未修正之條文定有
    罰金者，自94年1月7日刑法修正後，就其所定數額提高為30
    倍，但72 年6月26日至94年1月7日新增或修正之條文，就其
    所定數額提高為3倍。修正後有關法定刑罰金數額，並無較
    有利於修正前規定。又被告行為後，刑法第33條第5款業於
    民國94年1月7日修正公布，並於95年7月1日施行，修正前刑
    法第33條第5款有關刑法法定刑中罰金刑部分為銀元1元以上
    （即新台幣3元以上），而修正後刑法第33條第5款有關法定
    刑罰金部分規定為新台幣1,000元以上，故對於被告所犯法
    條中有關罰金刑部分，應以修正前刑法第33條第5款較有利
    於被告。
(八)經綜合被告本件全部罪刑之結果而為比較，被告行為後之刑
    法並不較有利於被告，本件應適用被告行為時刑法之規定論
    處。
四、被告對於依法令從事於公務之告訴人執行供務時，公然對其
    侮辱，核其所為，係犯刑法第140條第1項之侮辱公務員罪及
    同法第309條第1項之公然侮辱罪。又被告復於同一時地，駕
    車正面撞擊告訴人乙○○○，又出拳毆打告訴人乙○○○頭
    部，導致告訴人乙○○○受有右側膝挫傷、頭部外傷右側耳
    之開放性傷口等傷害，核其所為，係犯刑法第135條第1項之
    妨害公務罪及同法第277條第1項之普通傷害罪。被告所犯之
    侮辱公務員罪及公然侮辱罪間與所犯妨害公務罪及普通傷害
    罪間，均為一行為觸犯數罪名，屬想像競合，應分別從一重
    之侮辱公務員罪、妨害公務罪處斷。被告所犯侮辱公務員罪
    、妨害公務罪二罪間，犯意各別，行為互殊，且犯罪構成要
    件不同，應予分論併罰。又被告有如事實欄所載之犯行及執
    行情形，有本院被告前案紀錄表一份在卷可按，其於5年內
    再犯有期徒刑以上之本罪，為累犯，應依被告行為時刑法第
    47條加重其刑。至公訴人就被告公然侮辱告訴人之犯行，雖
    於起訴書中漏引此部分應適用之法條，惟其於起訴書犯罪事
    實欄內已載明：被告公然以「幹妳娘」等語辱罵告訴人等情
    ，且據告訴人於警詢時表示對被告妨害名譽犯行提出刑事告
    訴等語明確（見偵卷一第17頁），足見被告上開犯行部分，
    在起訴範圍，法院自得加以審理，附此敘明。
五、原審基於前述理由，因依被告行為後刑法第2條第1項前段、
    被告行為時刑法第55條，第47條、第41條第1項前段、第2項
    、第51條第5款、第135條第1項、第140條第1項、第277條第
    1項、第309條第1項及被告行為時罰金罰鍰提高標準條例第1
    條前段、第2條各規定，於爰審酌被告行因駕車不服交通指
    揮，公然在馬路上辱罵及駕車衝撞、出拳毆打執行協助交通
    疏導勤務之告訴人，惡性非輕，且其犯罪後猶飾詞否認，亦
    未與告訴人達成和解並賠償損失，態度不佳，兼衡告訴人受
    傷程度等一切情狀，分別就被告侮辱公務員部分，量處有期
    徒刑4月，如易科罰金，以銀元300元折算1日，就被告妨害
    公務部分，量處有期徒刑6月，如易科罰金，以銀元300元折
    算1日，並定其應執行有期徒刑9月，如易科罰金，以銀元
    300元折算1日。核其認事用法，俱無違誤，量刑亦甚允洽。
    上訴人上訴意旨，仍執陳詞指摘原判決不當，為無理由，應
    予駁回。
據上論斷，應依刑事訴訟法第368條，判決如主文。
本案經檢察官黃柏齡到庭執行職務。
中    華    民    國    95    年    12    月    13    日
                刑事第二十庭  審判長法  官  尤  豐  彥
                                    法  官  張  明  松
                                    法  官  黃  金  富
以上正本證明與原本無異。
不得上訴。
                                    書記官  高  士  童
中    華    民    國    95    年    12    月    14    日
附錄：本案論罪科刑法條全文
中華民國刑法第一百三十五條
（妨害公務執行及職務強制罪）
對於公務員依法執行職務時，施強暴脅迫者，處三年以下有期徒
刑、拘役或三百元以下罰金。
意圖使公務員執行一定之職務或妨害其依法執行一定之職務或使
公務員辭職，而施強暴脅迫者，亦同。
犯前二項之罪，因而致公務員於死者，處無期徒刑或七年以上有
期徒刑；致重傷者，處三年以上、十年以下有期徒刑。
中華民國刑法第一百四十條
（侮辱公務員公署罪）
於公務員依法執行職務時，當場侮辱，或對於其依法執行之職務
公然侮辱者，處六月以下有期徒刑、拘役或一百元以下罰金。
對於公署公然侮辱者亦同。
中華民國刑法第二百七十七條
（普通傷害罪）
傷害人之身體或健康者，處三年以下有期徒刑、拘役或一千元以
下罰金。
犯前項之罪因而致人於死者，處無期徒刑或七年以上有期徒刑；
致重傷者，處三年以上十年以下有期徒刑。
中華民國刑法第三百零九條
（公然侮辱罪）
公然侮辱人者，處拘役或三百元以下罰金。
以強暴犯前項之罪者，處一年以下有期徒刑、拘役或五百元以下
罰金。


司法院資訊處製作；財團法人民間司法改革基金會備份。
